臺灣桃園地方法院刑事判決
                                  111年度審金訴字第167號
公  訴  人  臺灣桃園地方檢察署檢察官
被      告  張聯聖


上列被告因詐欺等案件，經檢察官提起公訴（110 年度偵字第48
53號），被告於準備程序中就被訴事實為有罪之陳述，經本院告
知簡式審判程序之旨，並聽取當事人之意見後，合議庭裁定改由
受命法官獨任依簡式審判程序審理，判決如下：
    主      文
張聯聖犯三人以上共同犯詐欺取財罪，處有期徒刑壹年。
    事實及理由
一、本件犯罪事實及證據，除附件起訴書犯罪事實欄一第15至16
    行「提領新臺幣（下同）2 萬0,005 元及1 萬0,005 元」更
    正為「提領2 萬元及1 萬元（均扣除手續費5 元）」；證據
    部分補充「被告張聯聖於本院準備程序及審理時之自白」外
    ，餘均引用檢察官起訴書所載（詳如附件）。
二、論罪科刑：  
  ㈠核被告所為，係犯刑法第339 條之4 第1 項第2 款之三人以
    上共同詐欺取財罪及洗錢防制法第14條第1 項之一般洗錢罪
    。
　㈡被告於附件起訴書犯罪事實欄所示時、地，持提款卡2 次提
    領被害人吳宥縈所匯款項，係於密接之時、地，基於對同一
    被害人行詐欺之目的，侵害同一法益，堪認其主觀上係基於
    單一犯意接續所為，各該行為獨立性薄弱，依社會通念，難
    以強行分開，應論以接續犯。
　㈢被告與徐祥慶及其所屬詐欺集團成員間，就上開犯行有犯意
    聯絡與行為分擔，應依刑法第28條之規定，論以共同正犯。
　㈣被告係以一行為同時觸犯三人以上共同詐欺取財罪及一般洗
    錢罪等2 罪名，應依刑法第55條之規定，從一重論以三人以
    上共同詐欺取財罪。 
　㈤被告前因施用毒品案件，經臺灣新北地方法院以107年度簡字
    第4474號判決處有期徒刑2月確定，嗣於108年4月17日易科
    罰金執行完畢，有臺灣高等法院被告前案紀錄表在卷可稽（
    見本院卷第68頁），被告受有期徒刑執行完畢5年內，故意
    再犯本案有期徒刑以上之罪，符合刑法第47條第1項累犯之
    規定，然參酌被告所構成累犯之前案與本案所涉之罪名及罪
    質類型不同，犯罪情節及手段亦屬有別，尚難憑此推認被告
    有何特別惡性，參酌司法院釋字第775號解釋意旨，本案與
    前案所犯毒品案件並無關聯，犯罪類型、侵害法益亦均不同
    ，被告非未能記取教訓而再犯相同罪質之罪，又起訴書並未
    敘明可據以認定被告本案犯行有特別惡性及對刑罰反應力薄
    弱之具體事由，是以尚不得遽認被告具有特別惡性或對於刑
    罰之反應力薄弱，爰不予加重其刑。
　㈥想像競合犯之處斷刑，本質上係「刑之合併」。其所謂從一
    重處斷，乃將想像競合犯組成之評價上數罪，合併為科刑一
    罪，其所對應之刑罰，亦合併其評價上數罪之數法定刑，而
    為一個處斷刑。易言之，想像競合犯侵害數法益者皆成立犯
    罪，論罪時必須輕、重罪併舉論述，同時宣告所犯各罪名，
    包括各罪有無加重、減免其刑之情形，亦應說明論列，量刑
    時併衡酌輕罪部分量刑事由，評價始為充足，然後依刑法第
    55條前段規定「從一重處斷」，非謂對於其餘各罪可置而不
    論。因此，法院決定處斷刑時，雖以其中最重罪名之法定刑
    ，做為裁量之準據，惟於裁量其輕重時，仍應將輕罪合併評
    價在內（最高法院108 年度台上字第4405、4408號判決意旨
    參照）。洗錢防制法第16條第2 項規定：「犯前2 條之罪，
    在偵查或審判中自白者，減輕其刑。」，準此，被告於本院
    審理時坦認一般洗錢犯行，依上開規定原應減輕其刑，雖其
    一般洗錢罪屬想像競合犯其中之輕罪，惟本院於量刑時仍一
    併衡酌該部分減輕其刑事由，附此說明。
  ㈦爰審酌被告不思以正當途徑獲取財物，反加入詐欺集團並擔
    任車手工作，與詐欺集團成員行詐騙行為，牟取不法報酬，
    動機不良，手段可議，價值觀念偏差，危害社會治安，損害
    被害人之權益，實應非難，兼衡被害人所受之損害、被告參
    與之程度、犯後坦承犯行之態度，惟因被害人並未提出告訴
    且經本院合法通知後未到庭與被告進行調解等情，並兼衡其
    素行、智識程度及現以保全為業之生活狀況等一切情狀，量
    處如主文所示之刑。
三、沒收：　　
  ㈠按「犯罪所得，屬於犯罪行為人者，沒收之。但有特別規定
    者，依其規定」、「前二項之沒收，於全部或一部不能沒收
    或不宜執行沒收時，追徵其價額」、「第1 項及第2 項之犯
    罪所得，包括違法行為所得、其變得之物或財產上利益及其
    孳息」、「犯罪所得已實際合法發還被害人者，不予宣告沒
    收或追徵」，刑法第38條之1 第1 項、第3 至5 項雖定有明
    文。查被告於本院審理時供稱：我提領之部分，沒有拿到報
    酬等語（見本院卷第63頁），且本件復無證據可憑認被告有
    因提領詐得款項後並交付該款項而實獲報酬或朋分詐得之贓
    款，是既難認之有犯罪所得，於法亦不得諭知沒收或追徵價
    額。
  ㈡至被告持以提領被害人所匯款項之新光銀行提款卡未據扣案
    ，現是否尚存而未滅失，未據檢察官釋明，又前開提款卡因
    被害人報案遭警示而失其效用，沒收或追徵與否，對於被告
    不法行為之評價與非難，抑或刑罰之預防或矯治目的助益甚
    微，本院認尚欠缺刑法上之重要性，且若另啟執行程序探知
    所在及其價額，顯不符成本效益，是為免執行困難及過度耗
    費資源，爰依刑法第38條之2 第2 項規定，不另宣告沒收或
    追徵。
據上論斷，應依刑事訴訟法第273 條之1 第1 項、第299 條第1
項前段、第310 條之2 、第454 條，判決如主文。
本案經檢察官董諭到庭執行職務。
中    華    民    國   111    年    4     月    21    日
                       刑事審查庭  法  官  李佳穎
以上正本證明與原本無異。
如不服本判決應於收受判決後20日內向本院提出上訴書狀，並應
敘述具體理由。其未敘述上訴理由者，應於上訴期間屆滿後20日
內向本院補提理由書(均須按他造當事人之人數附繕本)「切勿逕
送上級法院」。
                                   書記官  蔡萱穎
中    華    民    國   111    年    4     月    21    日
附本件論罪科刑依據之法條：
中華民國刑法第339 條之4
犯第339 條詐欺罪而有下列情形之一者，處1 年以上7 年以下有
期徒刑，得併科1 百萬元以下罰金：
一、冒用政府機關或公務員名義犯之。
二、三人以上共同犯之。
三、以廣播電視、電子通訊、網際網路或其他媒體等傳播工具，
    對公眾散布而犯之。
前項之未遂犯罰之。
洗錢防制法第14條
有第2 條各款所列洗錢行為者，處7 年以下有期徒刑，併科新臺
幣5 百萬元以下罰金。
前項之未遂犯罰之。
前二項情形，不得科以超過其特定犯罪所定最重本刑之刑。

附件： 　　
臺灣桃園地方檢察署檢察官起訴書
                                     110年度偵字第4853號
　　被　　　告　張聯聖　男　25歲（民國00年00月00日生）
　　　　　　　　　　　　住新北市○○區○○路00號7樓
                        居新北市○○區○○路0段00○0號
　　　　　　　　　　　　國民身分證統一編號：Z000000000號
上列被告因詐欺案件，業經偵查終結，認應提起公訴，茲將犯罪
事實及證據並所犯法條分敘如下：
　　　　犯罪事實
一、張聯聖與徐祥慶（通緝中）加入不詳成員所組成之詐欺集團
    ，由張聯聖擔任持人頭帳戶提款卡至自動提款機提領款項之
    車手角色，張聯聖即與徐祥慶及該詐欺集團成員，共同意圖
    為自己不法之所有，基於詐欺、洗錢等犯意聯絡及行為分擔
    ，先由該集團不詳成員於民國109年11月13日下午3時12分前
    之某時許，假冒為吳宥縈之友人與吳宥縈聯繫，佯稱急需用
    款等語，致吳宥縈陷於錯誤，於109年11月13日下午3時12分
    許，轉帳新臺幣（下同）3萬元至葉冠妤（所涉幫助詐欺罪
    嫌，業經臺灣嘉義地方檢察署檢察官以110年度偵字第9082
    號為不起訴處分）申辦之臺灣新光商業銀行股份有限公司嘉
    義分行帳號0000000000000號帳戶（下稱新光銀行帳戶），
    張聯聖則依徐祥慶之指示，先向某年籍不詳之人取得上開新
    光銀行帳戶之提款卡、密碼，並於109年11月14日凌晨0時10
    分許、同日凌晨0時11分許，接續2次，在桃園市○○區○○路0
    段000○0號全家超商光啟門市店內自動提款機，提領2萬0,00
    5元及1萬0,005元，將吳宥縈匯入之款項提領殆盡，張聯聖
    旋將所提款項交給上開年籍不詳之人，以此方式掩飾特定犯
    罪所得之本質、來源及去向，確保詐欺集團取得詐騙款項。
    嗣經警調閱提款機監視器影像，發現張聯聖為提款者，始查
    悉上情。
二、案經桃園市政府警察局龜山分局報告偵辦。
　　　　證據並所犯法條
一、證據清單及待證事實：
編號 證據名稱 待證事實 1 被告張聯聖於警詢及偵訊中之供述 坦承於上開時、地，持上開新光銀行帳戶提款卡提領款項後，再轉交給他人之事實。 2 證人即被害人吳宥縈於警詢及偵查中之證述 全部犯罪事實。 3 新光銀行集中作業部110年8月26日新光銀集作字第1100055322號函文暨檢附葉冠妤之新光銀行嘉義分行帳戶開戶基本資料及交易明細 證明被害人吳宥縈之款項匯入後，即遭提領殆盡之事實。 4 被告提款之錄影畫面暨翻拍照片 被告提領被害人因遭詐騙而匯入之款項之事實。 
二、核被告所為，係犯刑法第339條之4第1項第2款3人以上共同
    犯詐欺取財、洗錢防制法第14條第1項洗錢等罪嫌。被告與
    「徐祥慶」及其他不詳詐欺集團成員等，有犯意聯絡及行為
    分擔，請論以共同正犯。被告以1行為觸犯上開2罪名，為想
    像競合犯，請從一重之3人以上共犯詐欺取財罪處斷。
三、依刑事訴訟法第251條第1項提起公訴。
　　此　致
臺灣桃園地方法院
中　　華　　民　　國　 110　　年　　12　　月　　15　　日
                 　　　　　　 檢  察  官  陳書郁
本件證明與原本無異
中　　華　　民　　國　 110　　年　　12　　月　　28　　日
                              書  記  官  簡冠宇
所犯法條：
中華民國刑法第339條之4
犯第 339 條詐欺罪而有下列情形之一者，處 1 年以上 7 年以
下有期徒刑，得併科 1 百萬元以下罰金：
一、冒用政府機關或公務員名義犯之。
二、三人以上共同犯之。
三、以廣播電視、電子通訊、網際網路或其他媒體等傳播工具，
    對公眾散布而犯之。
前項之未遂犯罰之。
洗錢防制法第14條
有第二條各款所列洗錢行為者，處 7 年以下有期徒刑，併科新
臺幣 5 百萬元以下罰金。
前項之未遂犯罰之。
前二項情形，不得科以超過其特定犯罪所定最重本刑之刑。